【裁判字號】    99,重訴,5
【裁判日期】    991117
【裁判案由】    殺人
【裁判全文】
臺灣雲林地方法院刑事判決               99年度重訴字第5號
公  訴  人  臺灣雲林地方法院檢察署檢察官
被      告  丙○○
選任辯護人  林金陽律師
上列被告因殺人案件，經檢察官提起公訴（99年度偵字第3270號）
，本院判決如下：
    主  文
丙○○殺人，處有期徒刑拾伍年，扣案之水果刀壹支沒收；又殺
人，未遂，處有期徒刑陸年，扣案之水果刀壹支沒收。應執行有
期徒刑拾捌年，扣案之水果刀壹支沒收。
    事  實
一、丙○○為甲○之夫，渠等間具有家庭暴力防治法第3 條第1
    款所定之家庭成員關係。丙○○長期懷疑甲○與林柄暫有染
    ，而懷恨在心，其於民國99年6 月30日17時許，在雲林縣臺
    西鄉○○村○○路與信義路交岔路口，見林柄暫進入該處旁
    之「廣順商店」購物，竟基於殺人之犯意，快步返回臺西鄉
    ○○村○○路85號住處，自其所有之車牌號碼NUT-647 號重
    機車置物箱內，取出預藏之水果刀，再攜刀折返「廣順商店
    」前，見林柄暫欲騎乘腳踏車離去，即於同日17時10分許，
    在臺西鄉○○村○○路與信義路交岔路口北邊之南下車道，
    以左手按住林柄暫所騎乘腳踏車之右手把，將林柄暫攔住後
    ，右手持水果刀朝林柄暫之左上胸、上腹壁等處猛刺，因而
    貫穿林柄暫之心臟，並傷及左肺、胸主動脈及心包囊腔等部
    位，林柄暫遇襲後與丙○○拉扯，丙○○竟再朝林柄暫揮刀
    ，致林柄暫之右肩胛、左肘等處亦受有切劃傷之傷害。林柄
    暫因前揭穿刺傷造成左側血氣胸，引發失血性休克及呼吸衰
    竭未及送醫當場死亡。丙○○殺害林柄暫後，仍不罷干休，
    另興殺人犯意，持刀返回其上址住處，進入位在1 樓之甲○
    房間，見甲○坐在化妝檯前，即向甲○恫稱：「今天也要讓
    妳死」等語，並自甲○後方，持刀朝甲○頸部連刺2 刀，甲
    ○站起來欲逃離，丙○○再持刀朝甲○右腹部猛刺，並與甲
    ○拉扯，致甲○受有右頸部撕裂傷12公分、左頸部撕裂傷6
    公分、右臀撕裂傷6 公分、腹部穿刺傷及大腸破裂等傷害。
    甲○遭剌傷後，逃離住處向外求救，並先後送往長庚醫療財
    團法人雲林長庚紀念醫院（下稱雲林長庚醫院）、嘉義長庚
    紀念醫院（下稱嘉義長庚醫院）急救診療，搶救得宜，始倖
    免於難。丙○○見未能遂其殺害甲○之目的，即逃離住處，
    並騎車前往褒忠鄉三仁診所，包紮其與林柄暫、甲○拉扯而
    受傷之雙手，並自知難逃法網，於同日18時許至臺灣雲林地
    方法院檢察署（下稱雲林地檢署）投案，自行交出犯案之水
    果刀1 支，嗣經雲林地檢署檢察官指揮雲林縣警察局臺西分
    局警員帶同被告返回其臺西鄉○○村○○路85號住處，再扣
    得染有血跡之手錶1 支、上衣及短褲各1 件等物。
二、案經臺灣雲林地方法院檢察署檢察官指揮雲林縣警察局臺西
    分局報告偵查起訴。
    理  由
甲、證據能力部分：
    被告以外之人於審判外之陳述雖不符刑事訴訟法第159 條之
    1 至之4 等4 條之規定，而經當事人於審判程序同意作為證
    據，法院審酌該言詞陳述或書面陳述作成時之情況，認為適
    當者，亦得為證據，刑事訴訟法第159 條之5 第1 項定有明
    文。其立法意旨在於傳聞證據未經當事人之反對詰問予以核
    實，原則上先予排除。惟若當事人已放棄反對詰問權，於審
    判程序中表明同意該等傳聞證據可作為證據，基於尊重當事
    人對傳聞證據之處分權，及證據資料愈豐富，愈有助於真實
    發見之理念，且強化言詞辯論主義，使訴訟程序得以順暢進
    行，上開傳聞證據亦均具有證據能力。經查，被告、辯護人
    及檢察官就本院下列所引用被告以外之人於審判外之陳述，
    於審判程序均同意作為證據，且本院審酌前開證據資料作成
    時之情況，均無不法之情事，並與待證事實具有關聯性，認
    為適宜作為本案之證據，故均有證據能力。
乙、實體部分：
一、上開犯罪事實，已經被告丙○○於偵、審中坦白承認，核與
    下列證據相符：
1.被害人林柄暫部分：
(一)、被害人林柄暫於99年6 月30日下午5 時10分許陳屍在雲林縣
    臺西鄉○○村○○路與信義路口，消防隊救護車獲報後到場
    處理，認定林柄暫已無心跳及呼吸，業已死亡，而未送醫等
    情，已據林柄暫之妻戊○指訴綦詳（警卷第13至14頁），此
    外有雲林縣警察局臺西分局崙豐派出所處理相驗案件初步調
    查報告暨報驗書（警卷第1 頁）、雲林縣警察局臺西分局崙
    豐派出所處理變死案現場勘查紀錄表（警卷第23頁）、照片
    18 張 （警卷第24至32頁）等在卷可參，另經檢察官督同檢
    驗員相驗（勘驗）屍體屬實，製有勘（相）驗筆錄1 紙、相
    驗屍體證明書1 紙、檢驗報告書（以上見相驗卷第9 至13頁
    ；第15至24頁）在卷可憑。檢察官並命解剖屍體鑑定死因，
    亦有法務部法醫研究所99醫剖字第0991102218號解剖報告書
    及99 醫 鑑字第0991102288號鑑定報告書各1 份（偵卷第53
    頁至第60頁）在卷可憑。
(二)、從上述法醫研究所檢驗報告書中可見：
      (一)外傷證據：
        左肘及右肩胛兩處銳器切劃傷，傷口兩端淺向中央漸深
        ，長約5 公分。左上胸水平單刃銳器穿刺傷，創長約5.
        5 公分，刃部向左，創徑深入體腔。上腹壁劍突下水平
        單刃銳器穿刺傷，創長約4.5 公分，刃部向左，創徑深
        入體腔。
      (二)解剖觀察結果：
        1.胸部：左胸壁穿刺外傷，在第2-3 肋間高度，切斷第
          二胸肋關節進入胸腔，向體中線方向穿通左肺上葉，
          續行進入心包，由右心室前壁至左心房貫穿心臟，再
          向後穿行刺中胸主動脈，左側肺葉塌陷，左胸腔內積
          血量約,500毫升。
        2.腹部：上腹壁穿刺外傷切斷劍突軟骨，續行穿刺橫膈
          所構成心包底面進入心包囊腔，止於心包囊腔內未穿
          刺心臟底面。
    被告警詢自白其右手持水果刀朝林柄暫右側腹刺下，他拉我
    的手，情急下，揮刀又刺他脖子1 刀（警卷第8 、9 頁）偵
    查中供稱，我殺了2 刀（指林柄暫），手受傷是現場拉扯受
    傷等語（相驗卷第4 、5 頁），可知被告丙○○所供稱殺被
    害人2 刀，1 刀刺向腹部，另1 刀刺向左胸（可能兩人搏鬥
    時，林柄暫身體處於動態，刺向脖子時偏差，而刺向左胸）
    ，符合外傷證據。至於被害人林柄暫左肘及右肩胛兩處亦受
    銳器切劃傷，傷口兩端淺向中央漸深，該兩處傷口，並非致
    命傷，應係被害人與被告拉址之間，為水果刀所波及，被告
    在拉扯間，手部因而受傷，被告所供殺害被害人林柄暫之過
    程，核與上述鑑定報告吻合，應屬可信。
(三)、扣案之水果刀經本院當場勘驗結果：
      、水果刀全長25.5公分。
      、刀炳9.5 公分。
      、刀套為塑膠材質。
      、水果刀沉重，刀前端尖部受損，刀刃及刀炳遺留血跡。
    可證：扣案兇刀遺有血跡，應係行兇之工具。
(四)、內政部警政署刑事警察局99年8 月30日刑醫字第0990092055
    號鑑定書（本院審卷第44頁至第45頁）鑑驗結論：
      本案編號07棉棒血跡（採自犯嫌NUT-647 號重機車右置
        物箱內兇刀刀柄）DNA-STR 型別檢測結果為混合型，研
        判混有死者林炳暫與涉嫌人丙○○之DNA 。
      本案編號06棉棒血跡（採自犯嫌NUT-647 號重機車右置
        物箱內兇刀刀刃）DNA-STR 型別檢測結果為混合型，研
        判混有死者林炳暫、涉嫌人丙○○型別來源者之DNA 。
    可證：扣案水果刀之刀柄、刀刃沾有混合死者林炳暫與被告
    丙○○之DNA 。
(五)、又該法醫研究所就被害人林柄暫之死亡研判：
    (一)死者經解剖發現死者體表穿刺刀傷有兩處，分布左上胸與
      上腹劍突下。左上胸部穿刺傷深入體腔穿刺肺臟，心臟，
      胸主動脈，為致死外傷。上腹壁穿刺傷，穿刺進入心包囊
      腔，未穿刺心臟。使用器械為單刃具有尖銳先端之銳器。
      死者因前述穿刺傷，造成血器胸，最後因失血性休克和呼
      吸衰竭死亡。由傷口型態符合為單刃利器類水果刀類之凶
      器造成之結果。
    (二)死亡原因：
        甲、失血性休克，呼吸衰竭。
        乙、左上胸利器穿刺傷。
    (三)鑑定結果：死者林炳暫於99年6 月30日遭兇嫌丙○○持水
      果刀刺殺，引起左側血氣胸，失血性休克、呼吸衰竭死亡
      ，死亡方式為他殺。
    綜上，扣案兇刀存留混有死者林炳暫、被告丙○○型別來源
    者之DNA ，該兇刀重量沈重，刀前端尖部破損，被害人經解
    剖發現於左上胸部穿刺傷深入體腔穿刺肺臟，心臟，胸主動
    脈，為致死外傷，所使用器械為單刃具有尖銳先端之銳器，
    顯係施力過猛，縱使刀尖略有缺損，林柄暫因前述穿刺傷，
    造成血器胸，最後因失血性休克和呼吸衰竭死亡，而由傷口
    型態符合為單刃利器類水果刀類之凶器造成之結果等情，足
    證被害人林柄暫確因被告持用水果刀刺殺引起左側血氣胸，
    失血性休克、呼吸衰竭死亡。
2.被害人甲○部分：
(一)、被害人甲○證稱：「他進入房間內向我說，今天『也』要讓
    我死，就持刀從我的後方朝我的脖子刺了2 刀，我立刻站起
    來要逃出去，他就再朝我的肚子部位刺了2 刀，我如果沒往
    屋外跑，他一定會致我於死地的。」（偵卷第64頁）等語，
    核與被告丙○○警詢供稱：「我進入（房間）就持水果刀朝
    她的右側腹部連續刺2 、3 刀，我太太甲○就往屋外跑」等
    語（警卷第9 頁），彼此所述殺害過程之情節大致相符。
(二)、嘉義長庚醫院診斷證明書（警卷第17頁）記載：甲○腹部穿
    刺傷疑似腸穿孔，99年6 月30日19時34分，於本院急診求診
    ，目前安排開刀等待住院中、雲林長庚醫院99年8 月13日（
    99）長庚院雲字第00090 號函暨檢附被害人甲○病歷影本1
    份（偵卷第146 頁至第162 頁）記載：甲○於99年6 月30日
    17：30至本院急診求助，主訴被刀砍傷頸部，大量出血。經
    診療後給予大量輸液復甦、輸血、傷口縫合止血後同日20：
    29轉院至嘉義長庚醫院，經診斷右頸部撕裂傷12公分，左頸
    部撕裂傷6 公分，右臀撕裂傷6 公分、嘉義長庚醫院99年8
    月16日（99）長庚院嘉字第00546 號函暨檢送被害人甲○病
    歷影本（偵卷第70頁至第145 頁）記載：甲○99年6 月30日
    因外傷至本院急診，發現大腸破裂，施行破裂處修補及腸造
    口，於99年7 月15日出院。可證：甲○之傷勢極重，其腹部
    、脖子確被銳器所刺傷，而有疑似腸穿孔、右頸部撕裂傷12
    公分，左頸部撕裂傷之現象。
(三)、扣案之水果刀勘驗結果：
      、水果刀全長25.5公分。
      、刀炳9.5 公分。
      、刀套為塑膠材質。
      、水果刀沉重，刀前端尖部受損，刀刃及刀炳遺留血跡。
    可證：扣案兇刀遺有血跡，應係行兇之工具。
(四)、內政部警政署刑事警察局99年8 月30日刑醫字第0990092055
    號鑑定書（本院審卷第44頁至第45頁）鑑驗結論：
      本案編號12棉棒（採自臺西鄉○○路85號屋內）檢出一
        女性DNA-STR 型別。
      本案編號06棉棒血跡（採自犯嫌NUT-647 號重機車右置
        物箱內兇刀刀刃）DNA-STR 型別檢測結果為混合型，研
        判混有死者林炳暫、涉嫌人丙○○、女姓型別來源者之
        DNA 。
    可證：被告殺害甲○，其行兇地點臺西鄉○○路85號屋內，
          而扣案兇刀之刀刃混有死者林炳暫、被告丙○○、及
          女姓（甲○）型別來源之DNA ，亦可證被告殺害林炳
          暫、甲○是使用同一把刀，即扣案之水果刀。
    綜上，被告供稱其持扣案之水果刀於上開時地刺殺甲○之情
    節，符合事實，應屬可信。
二、被告坦承上開殺害行為，惟辯以那時候生氣，沒想那麼多，
    沒有想說要讓他死，會造成死亡應該是巧合云云。然按人體
    胸部、腹部均屬人體之要害部位，一般人均得預見若朝此重
    要部位刺殺，極有可能造成大量出血及內臟受損死亡之結果
    ，其中胸部為重要人體器官心、肺所在之處，被告竟持銳器
    水果刀往被害人林柄暫之上腹部、左上胸捅刺，其穿刺傷並
    深入體腔穿刺肺臟，心臟，胸主動脈，造成血器胸，最後因
    失血性休克和呼吸衰竭死亡，被告精神正常，自足以預見將
    上開行為有致命危害。是以，被告有殺死被害人林柄暫之犯
    意至明。又頸、腹部皆為人體之致命部位，頸部有大動脈，
    腹部亦有諸多重要內臟，朝此重要部位刺殺，亦極有可能造
    成大量出血及內臟受損死亡，且為一般人所得預見，參諸被
    害人甲○上述：「他進入房間內向我說，今天『也』要讓我
    死」之陳述，以及被告於99年6 月30日向雲林地檢署投案時
    供稱：「我在今日下午5 點左右在忠孝路殺一個姦夫，另外
    我在家裡殺了我太太」（相驗卷第4 頁）等語，被告欲取甲
    ○之性命之情，已灼然明甚。是以，被告亦有殺死被害人甲
    ○之犯意甚明。被告所辯應無足取，本件事證明確，被告犯
    行堪以認定。
三、論罪科刑部分：
(一)、核被告殺害被害人林柄暫致死部分，係犯刑法第271 條第1
    項殺人既遂罪，被告雖有殺害被害人甲○之行為，但未致死
    亡之結果，係犯刑法第271 條第2 項、第1 項殺人未遂罪。
    被告砍殺被害人林柄暫、甲○之各刀，獨立性薄弱，自難獨
    立論罪，以免重複評價，乃屬單一殺人犯意接續為之，屬接
    續犯，僅分別論以殺人既遂、未遂罪。其已著手殺害甲○之
    行為，而未能得逞，核屬未遂，應依法減輕其刑。又所犯殺
    人既遂、未遂罪名，犯意各別，罪名不同，應分論併罰。
(二)、被告與甲○現為夫妻關係，已據被告供明，具有家庭暴力防
    治法第3 條第1 款所指之家庭成員關係，所犯並屬該法第2
    條第2 款所定之家庭暴力罪。然因該法就家庭暴力罪並無罰
    則之規定，故應逕適用上開刑法規定論罪科刑。
(三)、本院審酌：被告犯案終了包紮傷口後，即自行向雲林地檢署
    投案，於偵查中已供述全部之案情，於本院審理中，亦對犯
    罪動機、犯罪情節等犯罪事實自白不諱，犯後態度尚好。又
    被告之所以殺害林柄暫、甲○，乃主觀上懷疑彼等有不正常
    之男女關係，惟無直接證據，長時間積怨，遂興報復之念，
    經常預藏兇器於機車置物箱，伺機犯案，實屬不負責任之舉
    ，因被告之魯莽行為，造成一個生命無端被剝奪，另一個則
    飽受生命之威脅及驚嚇，而被告對於被害人林柄暫因其殺害
    死亡一事，竟異常冷漠稱：「有什麼看法，死就死了，如覆
    水難收」，其不尊重生命之態度，令人無言。復參被告僅識
    字，教育程度不高（日據時期讀書3 年），無業，子女皆已
    成年，屆75歲之齡，生命餘年有限，其業與被害人林柄暫之
    部分家屬（林柄暫之妻戊○、子林培霖）達成和解，有雲林
    縣臺西鄉調解委員會調解書在本院卷內可參，但仍未與林柄
    暫之子丁○○、女兒乙○○和解等一切情狀，認量處如主文
    所示之刑，及定其應執行之刑為宜。至公訴人就被告部分各
    求處有期徒刑15年、10年，定應執行刑20年，惟審酌被告行
    為各節、犯後態度，認公訴人上開所請尚屬過重，附此說明
    。
(四)、扣案之水果刀為被告所有，供犯本件殺人罪所用之物，已據
    被告於偵訊及本院審理時，供述明白，爰依刑法第38條第1
    項第2 款之規定，於各罪項下，為沒收宣告之諭知。另扣案
    被告之手錶、衣褲等物，乃被告案發時穿戴之物，尚非供被
    告犯罪所用，不為沒收之宣告，併此敘明。
四、應適用之法律：
(一)、刑事訴訟法第299 條第1 項前段。
(二)、刑法第271 條第1 項、第2 項、第25條第2 項、第51條第5
    款、第9 款、第38條第1 項第2 款。
本案經檢察官己○○到庭執行職務。
中    華    民    國    99    年    11    月    17    日
                  刑事第二庭    審判長法  官  陳定國
                                      法  官  文昌
                                      法  官  周欣怡
以上正本證明與原本無異。
如不服本判決應於收受判決後10日內向本院提出上訴書狀，並應
敘述具體理由；其未敘述上訴理由者，應於上訴期間屆滿後20日
內向本院補提理由書（均須按他造當事人之人數附繕本）。「切
勿逕送上級法院」。
                                      書記官  魏輝碩
中    華    民    國    99    年    11    月    17    日
附錄本案論罪科刑法條全文：
中華民國刑法第271條
殺人者，處死刑、無期徒刑或 10 年以上有期徒刑。
前項之未遂犯罰之。
預備犯第 1 項之罪者，處 2 年以下有期徒刑。

司法院資訊處製作；財團法人民間司法改革基金會備份。
